【裁判字號】    97,上訴,4744
【裁判日期】    980416
【裁判案由】    毒品危害防制條例
【裁判全文】
臺灣高等法院刑事判決                97年度上訴字第4744號
上  訴  人
即  被  告  乙○○
                    （另案於臺灣新竹監獄執行中）
選任辯護人  林秉欣律師
上列上訴人因違反毒品危害防制條例案件，不服臺灣板橋地方法
院97年度訴字第2549號，中華民國97年8月26日第一審判決（起
訴案號：臺灣板橋地方法院檢察署96年度偵字第28735號號），
提起上訴，本院判決如下：
    主  文
原判決撤銷。
乙○○無罪。
    理  由
一、公訴意旨略以：乙○○前因施用毒品案件，經臺灣板橋地方
    法院檢察署檢察官聲請強制戒治並以91年度毒偵字第2871號
    提起公訴，經臺灣板橋地方法院以91年度毒聲字第2761號裁
    定令入戒治處所施以強制戒治1年，並以91年度易字第3184
    號判處有期徒刑10月確定，強制戒治部分於民國92年6月6日
    執行完畢，有期徒刑部分另與其他違反毒品危害防制條例、
    竊盜及誣告案件，經法院合併執行於93年10月15日縮刑期滿
    執行完畢。詎猶不知悔改，復基於意圖販賣而持有第三級毒
    品K他命之犯意，於96年11月29日17時許，在臺北縣三峽鎮
    ○○路56號前為警於其隨身背包中查獲純度約90%，共計毛
    重89.79公克已分裝之第三級毒品K他命5大包（分別約淨重
    10公克左右）及33包（已分裝成每包約1公克左右）、分裝
    袋28個、磅秤1個及分裝吸管1支等物而查知上情。因認乙○
    ○涉犯毒品危害防制條例第5條第3項之意圖販賣而持有第三
    級毒品K他命罪嫌云云。
二、按犯罪事實應依證據認定之，無證據不得認定犯罪事實，刑
    事訴訟法第154條第2項定有明文。檢察官就被告犯罪事實，
    應負舉證責任，並指出證明之方法。因此，檢察官對於起訴
    之犯罪事實，應負提出證據及說服之實質舉證責任。倘其所
    提出之證據，不足為被告有罪之積極證明，或其指出證明之
    方法，無從說服法院以形成被告有罪之心證，基於無罪推定
    之原則，自應為被告無罪判決之諭知（最高法院92年台上字
    第128號判例參照）。
三、檢察官認被告乙○○涉犯上開罪嫌，無非係以被告偵查中供
    述、證人曾琮庭偵查中證言、台灣檢驗科技股份有限公司濫
    用藥物尿液檢驗報告、內政部警政署刑事警察局鑑定書、扣
    案第三級毒品K他命5大包（分別約淨重10公克左右）及33包
    （已分裝成每包約1公克左右）、分裝袋28個、磅秤1個及分
    裝吸管1支等物為據。訊據上訴人即被告乙○○堅決否認有
    檢察官指訴之犯行，辯稱：扣案毒品係購買供己施用，本來
    要買10公克，大約6千元，但見面時賣家「阿生」臨時說急
    需用錢，全部100公克要賣我3萬元，我想較便宜就馬上同意
    ，磅秤是我帶去現場，因怕賣家的磅秤不足重量，我在車上
    秤毒品，毒品差11公克，「阿生」要我在現場等，回頭再拿
    給我，後來不到5分鐘就被查獲，分裝袋和吸管是賣家的，
    我在查獲前2、3天有施用K他命，一天要施用6、7公克不等
    之K他命，也有施用安非他命之習慣等語。經查：
  (一)本件判決後開所示之被告以外之人於審判外之言詞或書面陳
    述，當事人對之證據能力並不爭執（見本院卷第41頁反面、
    原審卷第31至第32頁），本院審酌該等證據資料製作時之情
    況，尚查無違法不當及證明力明顯過低之瑕疵，亦認為以之
    作為證據應屬適當，爰逕依刑事訴訟法第159條之5規定，認
    該等證據資料均例外有證據能力。
  (二)扣案之白色細晶體38包經送內政部警政署刑事警察局鑑定結
    果，認均為白色細晶體，外觀型態均相似，隨機抽取編號A1
    鑑定，淨重10.26公克，取0.12公克鑑定用罄，餘10.14公克
    ，而檢出第三級毒品愷他命（Ketamine）成分，純度約90 %
    等情，有該局97年1月30日刑鑑字第0970005772號鑑定書附
    卷可稽（見偵查卷第61頁），是堪認被告為警查獲之白色細
    晶體38包均係第三級毒品愷他命無訛。
  (三)被告於上揭時地為警查獲後所採集之尿液，經送鑑驗結果，
    呈現K他命陰性及甲基安非他命陽性反應，有台灣檢驗科技
    股份有限公司96年12月13日CH/2007/C0041號濫用藥物尿液
    檢驗報告二份附卷可核（見偵查卷第33至34頁）。而據內政
    部警政署刑事警察局發行之刑事雙月刊March-April 2005第
    44至45頁所載：K他命易於人體代謝，若服用後超過48小時
    方採樣鑑驗，即難於尿液、血液中被檢測，有時即使未超過
    48小時，一般尿液篩檢方法亦常無法有效檢測出。則以被告
    所稱在查獲前2、3天有施用K他命之情形觀之（見本院卷第
    42頁反面、原審卷第31頁），被告尿液未檢出K他命陽性反
    應，亦非毫無可能。至被告於警詢及偵查中一度供稱查獲當
    日11時或12時許，有施用K他命云云（見偵查卷第6頁、第25
    頁），因與鑑驗結果不合，且被告嗣已說明實係施用安非他
    命（見偵查卷第68頁），故其前稱查獲當日有施用K他命之
    情云云，顯非實在，附此敘明。
  (四)扣案第三級毒品K他命驗前總毛重共計89.48公克（包裝塑膠
    袋總重11.09公克），而被告稱向真實姓名及年籍不詳、綽
    號「阿生」之賣家共購買100公克，尚缺11公克待「阿生」
    補齊（見本院卷第42頁），則以被告每日施用K他命6、7公
    克之用量觀之（見本院卷第42頁反面、原審卷第31頁），被
    告向「阿生」購買之100公克K他命，至多供被告施用14至16
    餘天，以有毒癮習慣者而言，因量多價微而一次購足半月餘
    用量，並不違反經驗法則。是被告辯稱本欲向「阿生」購買
    K他命10公克，因「阿生」臨時稱缺錢，才同意以3萬元代價
    購買100公克K他命等情，亦非不可想像。
  (五)被告供稱扣案第三級毒品K他命係向「阿生」所購買，查獲
    當日是「阿生」以行動電話0000000000號打其0000000000號
    行動電話詢問是否需要買K他命，二人因此約在三峽鎮○○
    路56號旁交易，又因「阿生」所賣之K他命不足量，因此被
    告留在原地，等候「阿生」拿回K他命補足，嗣為警查獲，
    「阿生」有開車回到現場，但在員警叫其下車時旋及逃逸等
    語（見偵查卷第68頁、原審卷第31頁）。證人即員警曾琮庭
    於原審亦證稱：查獲被告上銬後，當場確曾有人開車駛近停
    車，我們有聽到車子上有人在按喇叭，往後看，看到車上的
    人正想要和被告對話，經招手叫該車上人下車，該人即刻開
    車逃走，因當時現場員警僅有兩人，我們沒有開車，對方開
    車加速逃逸，而控制人犯必須有兩人，所以我們兩人先控制
    被告，該逃逸車上有兩人，我還有拔槍警戒等語（見原審卷
    第56至57頁）。另查行動電話0000000000號案發當時用戶名
    稱為甲○，有中華電信資料查詢在卷可核（見本院卷第35頁
    ），而該行動電話乃甲○之子黃純光申請使用，嗣黃純光將
    之借予真實姓名及年籍不詳、綽號「大胖楊」之人使用未歸
    還，此業經證人甲○、黃純光證述在卷（見本院卷第66頁反
    面至67頁）。再參酌上述二支行動電話於案發前後，確有數
    通聯絡紀錄（見偵查卷第84頁），則被告所稱案發時正向「
    阿生」之人購買扣案K他命，在原地等待「阿生」補足不足
    額之K他命等情，堪信真實。則被告甫購買扣案K他命後，旋
    為警查獲，則必無分裝毒品之充裕時間，是合理推論扣案第
    三級毒品K他命5大包及33小包，應為「阿生」所提供包裹，
    並非被告所分裝。故被告縱有購入扣案K他命之實，亦無法
    遽論被告購入K他命後，有另為販賣之意至明。
  (六)被告辯稱扣案磅秤乃被告隨身攜帶，未免遭賣家誆騙而用於
    交易當場秤重之用等語（見偵查卷第68頁、第5頁反面、本
    院卷第103頁）；參酌本件查獲當日被告因「阿生」所賣之K
    他命不足量，才在原地等候「阿生」補貨，方為警查獲之情
    ，則被告所稱當場用磅秤秤重量等語，確有可採信之處。又
    被告稱扣案分裝袋28個及分裝吸管1支，乃「阿生」隨扣案K
    他命一起交給被告之物（見偵查卷第5頁反面），而該等扣
    押之物，均係由被告黑色包包內取出，毒品係用小布包裝，
    分裝袋及吸管是在包包內另一個夾層發現，員警在被告黑色
    包包拉鍊全拉開後，先看到分裝袋及吸管，懷疑被告持有違
    禁物，要求被告將黑色包包內物品全數取出，才發現最後取
    出之小布包內為扣案K他命，業經證人曾琮庭證述明確（見
    偵查卷第47頁、原審卷第59頁）；而被告與「阿生」交易時
    ，曾經當場將毒品秤重，則小布包內之物，顯有可能在交易
    時均被取出檢查，是被告所稱K他命、分裝袋及吸管原均係
    「阿生」一起交付，裝在藍色小布包等情（見原審卷第59頁
    ），亦非毫無可能。再衡酌「阿生」既急需金錢，而願將攜
    至現場之K他命全數賣予被告，其當場交付被告之K他命又已
    有分裝情事，則扣案分裝袋及吸管極有可能乃「阿生」分裝
    毒品所用之物。則縱使查獲時，分裝袋及吸管並非與K他命
    同置於小布包內，亦不得逕謂分裝袋與吸管即為被告用於分
    裝毒品販賣之途。
  (七)被告於偵查中或自承有向「阿生」購買K他命（見偵查卷第
    68 頁），而證人曾琮庭或於偵查中有證述查獲被告經過（
    見偵查卷第47至48頁），然均無從證實被告買入K他命除供
    己施用外，在買入後有另行起意販賣K他命之意，是檢察官
    起訴認被告係意圖販賣而持有K他命，並無積極證據可資佐
    證。
  (八)綜上所述，本件依檢察官所舉各項證據方法，並不足資以佐
    證被告究否確有意圖販賣而持有第三級毒品之犯行，此外，
    復查無其他積極證據足認被告有公訴意旨所指罪行，揆諸首
    揭說明，既不能證明被告犯罪，自應為無罪之諭知。
四、原審失察，遽認被告有罪，顯有未當。被告上訴指摘原審判
    決不當，請求撤銷改判，為有理由，自應由本院撤銷原審判
    決，另為被告無罪之諭知。
據上論斷，應依刑事訴訟法第369條第1項前段、第364條、第301
條第1項，判決如主文。
本案經檢察官黃柏齡到庭執行職務。
中    華    民    國    98    年    4    月    16    日
                  刑事第十九庭審判長法  官  黃金富
                                    法  官  吳  燦
                                    法  官  魏新國
以上正本證明與原本無異。
如不服本判決，應於收受送達後10日內向本院提出上訴書狀，其
未敘述上訴之理由者並得於提起上訴後10日內向本院補提理由書
（均須按他造當事人之人數附繕本）「切勿逕送上級法院」。
                                    書記官  邵淑津
中    華    民    國    98    年    4     月    17    日


司法院資訊處製作；財團法人民間司法改革基金會備份。
